【裁判字號】    89,台上,2246
【裁判日期】    890427
【裁判案由】    違反槍砲彈藥刀械管制條例等
【裁判全文】
最高法院刑事判決                              八十九年度台上字第二二四六號
    上   訴   人  台灣高等法院台中分院檢察署檢察官
    上訴人即被告  甲○○ 男民.
右上訴人等因被告違反槍砲彈藥刀械管制條例等罪案件，不服台灣高等法院台中分院
中華民國八十八年十月二十七日第二審更審判決（八十八年度上更(二)字第一○七號，
起訴案號：台灣台中地方法院檢察署八十六年度偵字第八二○六、一○一一一號），
提起上訴，本院判決如左：
    主  文
原判決關於未經許可寄藏手槍罪部分撤銷，發回台灣高等法院台中分院。
其他上訴駁回。
    理  由
一、發回（即檢察官就未經許可寄藏手槍罪上訴）部分：
本件原判決認定上訴人即被告甲○○基於未經許可寄藏槍彈之概括犯意，(一)於民國八
十五年六月間某日，在台中縣大里市○○里○○路一三四巷二十五號住處收受友人施
恒隆（已於八十五年八月十七日因車禍死亡）非法持有如原判決附表一、二所示之槍
枝及子彈，並未經許可將之藏放於上開住處及台中市○○路附近空地。(二)同年六月間
某日，又在其住處收受施恒隆非法持有如原判決附表三、四所示之槍枝及子彈，亦未
經許可無故將之藏放同市○○路○段一一一號十四樓之七其租住處之廁所天花板上。
(三)復於同年六、七月間某日，在其上開住處收受施恒隆非法持有如原判決附表五所示
之槍枝、手榴彈及子彈，仍未經許可而無故將之藏放於該市○○路○段二○二號前空
地草叢內。(四)同年九月間，再以同一手法收受黃峰慶（業於八十六年二月三日死亡）
非法持有如原判決附表六所示之槍彈（其中制式催淚手榴彈經鑑定不具殺傷力），猶
未經許可而無故藏置於同市北屯區子巷二十五巷口。(五)八十六年七月中旬復收受林
培全（業於同年八月二日死亡）非法持有如原判決附表七、八所示之槍彈，即未經許
可而無故將之藏放於台中市○○○路交流道北邊之樹林內暨台中縣大里市○○路一一
四巷底之香蕉園內等情，因而撤銷第一審判決，改判就該部分仍論處被告連續未經許
可寄藏手槍罪刑。固非無見。惟查：(一)原判決論以被告未經許可寄藏手槍罪，係以上
開寄藏槍彈之事實已經其於警訊、偵查及法院審理時坦承不諱，為其論罪依據之一。
然原判決附表七所示槍彈，據被告於警訊供稱係林培全將之埋藏於查獲地點，當時伊
在旁邊（見六○○三號偵卷第七頁背面），其於偵審中亦一再陳稱該些槍彈係林培全
所藏放等語（見同上偵卷第十七頁背面、一審訴緝卷第六十頁背面、原審上訴卷第五
十一頁背面、上更(二)卷第三十一頁、四十三頁背面），是依其所供顯係否認有寄藏該
部分槍彈犯行，原判決理由謂被告已坦認該些槍彈係其受寄而藏放，其所引證據與卷
證資料並不相符，即有證據上理由矛盾之違法。(二)按連續犯之所謂出於概括犯意，必
須其多次犯罪行為自始均在一個預定犯罪計畫以內，出於主觀上始終同一犯意之進行
，若中途另有新犯意發生，縱所犯為同一罪名，究非連續其初發之意思，即不能成立
連續犯。原判決附表八所示槍彈，依被告於警訊及所具自白書供稱，係伊於八十六年
七月中旬，與友人林培全駕車返家途中，林某恐遭警臨檢，乃將一只內藏有該附表所
示槍彈之藍色手提袋交伊保管，伊遂將之埋藏於住處隔壁香蕉園內等語（見五六二四
號偵卷第十頁背面、第十二頁），所供如果無訛，該原判決附表八所示槍彈，似係其
在返家途中因受友人之託，乃臨時起意代為保管寄藏，能否認係出於被告自始寄藏槍
彈之概括犯罪決意，實滋疑問。況依原判決認定之事實，該次寄藏槍彈之犯罪時間係
八十六年七月中旬，與其先前受黃峰慶之託寄藏槍彈之犯行（八十五年九月間），相
距亦達十個月之久，時間上是否仍可認具密接情形，似非全無待進一步審認餘地。檢
察官固以之與起訴部分有連續犯裁判上一罪關係，送請原審併辦（見原審上訴卷第四
十三頁），審理事實之法院仍非不可作深入之審究。原判決就之未為詳切之闡述，仍
繩以連續犯之罪併嫌理由說明有欠完備。(三)原判決附表五編號三所示制式子彈十三發
，經送鑑驗結果，其中八發既經試射，有內政部警政署刑事警察局鑑驗通知書可按（
見一審訴緝卷第六十四頁），已失其違禁物性質，原判決仍依刑法第三十八條第一項
第一款規定宣告沒收，亦有判決適用法則不當之可議。以上或為檢察官上訴意旨所指
摘，或為本院得依職權調查之事項，應認原判決關於未經許可寄藏槍彈罪部分，仍有
撤銷發回更審之原因。
二、駁回（即被告上訴及檢察官就剝奪人行動自由罪上訴）部分：
(一)按刑事訴訟法第三百七十七條規定，上訴於第三審法院，非以判決違背法令為理由
，不得為之。是提起第三審上訴，應以原判決違背法令為理由，係屬法定要件。如果
上訴理由狀並未依據卷內訴訟資料，具體指摘原判決不適用何種法則或如何適用不當
，或所指摘原判決違法情事，顯與法律規定得為第三審上訴理由之違法情形，不相適
合時，均應認其上訴為違背法律上之程式，予以駁回。原判決綜核卷內證據資料，認
定被告有未經許可寄藏手槍及以非法方法剝奪人行動自由犯行，因而撤銷第一審判決
，改判仍論處其未經許可寄藏手槍罪及以非法方法剝奪人行動自由罪刑。已詳敘其調
查證據之結果及取捨證據認定之理由。並就上訴人否認剝奪人行動自由犯行，所辯各
語，認非可採予以論述。被告上訴意旨就原判決已說明本件應適用八十六年十一月二
十四日修正之槍砲彈藥刀械管制條例之法律上理由，仍泛詞指為違法，又對於原審採
證認事之職權行使，究竟如何違背法令，並未依據卷內訴訟資料為具體之指摘，猶執
陳詞，否認剝奪人行動自由犯行，為單純之事實上爭執。且徒憑己見，漫指原判決採
證違法云云，均非適法之第三審上訴理由，其上訴違背法律上之程式，應予駁回。(二)
按上訴得對於判決之一部為之，未聲明為一部者，視為全部上訴，刑事訴訟法第三百
四十八條第一項定有明文。又查第三審上訴書狀，應敘述上訴之理由，其未敘述者，
得於提起上訴後十日內補提理由書於原審法院，已逾上述期間，而於第三審法院未判
決前仍未提出上訴理由書狀者，第三審法院應以判決駁回之，同法第三百八十二條第
一項、第三百九十五條後段規定甚明。本件檢察官上訴意旨未聲明就原判決之一部上
訴，自應視為全部上訴，其中就原判決非法剝奪人行動自由罪部分，檢察官並未敘述
理由，迄今逾期已久，於本院未判決前仍未提出，依上開規定此部份上訴自非合法，
應予駁回。
據上論結，應依刑事訴訟法第三百九十五條、第三百九十七條、第四百零一條，判決
如主文。
中      華      民      國    八十九    年      四      月    二十七    日
                              最高法院刑事第六庭
                                  審判長法官  紀  俊  乾
                                        法官  黃  正  興
                                        法官  陳  東  誥
                                        法官  張  春  福
                                        法官  韓  金  秀
      右正本證明與原本無異
                                              書  記  官
中      華      民      國    八十九    年      五      月      三      日


司法院資訊處製作；財團法人民間司法改革基金會備份。
